臺灣士林地方法院刑事判決　　　　　　　 96年度訴字第273號
公　訴　人　臺灣士林地方法院檢察署檢察官
被　　　告　甲○○
選任辯護人　蔡明熙律師
被　　　告　丁○○
　　　　　　　　　　　1
選任辯護人　黃青鋒律師
上列被告因違反槍砲彈藥刀械管制條例案件，經檢察官提起公訴
（95年度偵字第11075 號），本院判決如下：
    主  文
甲○○未經許可，寄藏可發射子彈具有殺傷力之改造手槍，處有
期徒刑壹年柒月，併科罰金新臺幣伍萬元，罰金如易服勞役，以
新臺幣仟元折算壹日；緩刑年，應於緩刑期間，向財團法人
創世社會福利基金會提供肆拾小時之義務勞務，並於緩刑中付保
護管束。扣案仿BERETTA 廠M9型半自動之改造手槍（槍枝管制編
號0000000000）壹枝沒收。
丁○○未經許可，寄藏可發射子彈具有殺傷力之改造手槍，處有
期徒刑壹年柒月，併科罰金新臺幣伍萬元，罰金如易服勞役，以
新臺幣仟元折算壹日。扣案仿BERETTA 廠M9型半自動之改造手
槍（槍枝管制編號0000000000）壹枝沒收。
    事  實
一、丁○○與甲○○係朋友，均明知未經許可，不得無故持有、
    寄藏槍砲彈藥刀械管制條例所列管之槍、彈，竟未經中央主
    管機關許可，基於無故寄藏可發射金屬具有殺傷力之改造手
    槍之犯意，丁○○於民國93年間，在臺北縣板橋市○○路「
    天旋地轉」美容護膚店內，自姓名年籍不詳之成年男子處，
    取得仿BERETTA 廠M9型半自動手槍，業已換裝為土造金屬槍
    管具有殺傷力之改造手槍（槍枝管制編號00000000 00）1支
    後，即以報紙包裹藏置在臺北縣三重市○○○路508 巷17號
    2 樓住處臥室床架下方之抽屜內。嗣於95年5 月間，丁○○
    將該改造手槍持往臺北市○○區○○街84號甲○○住處，從
    報紙包裹中取出該改造手槍供甲○○觀賞，並交由甲○○將
    上開改造手槍藏放在其位於臺北市○○區○○街85號住家倉
    庫之大冰櫃上面（起訴書誤為天花板內）。嗣於同年9 月1
    日11時許，警察前往甲○○住處經其同意後搜索，當場查獲
    並扣得上開改造手槍1 把。
二、案經臺北市政府警察局大同分局報告臺灣士林地方法院檢察
    署檢察官偵查起訴。
    理 由
一、訊據被告甲○○、丁○○等固坦承有寄藏上開手槍一支之事
    實，惟丁○○辯稱：該仿BERE TTA廠M9型半自動手槍一支，
    是93年初我在台北縣板橋市○○路美容護膚店工作時，有一
    名叫黃聖文的同事拿到我家寄放的，黃聖文交給我的時候，
    告訴我那把是玩具手槍，寄放的過程中，我覺得怪怪的，拿
    起來重重的，我會害怕，不敢放在家裡，我有叫黃聖文拿回
    去，我拿到黃聖文工作的地方給他，可是他說就放你家就好
    ，我就說好，又放一段時間，我從哥哥處得知黃聖文因淋巴
    癌過世，我想起他有一把手槍放在我家，我就將此事先向三
    重市大有派出所劉義中警員報備，警察認為我剛從國軍北投
    八一八醫院出來，以為我胡言亂語，後來我就將該把手槍拿
    到台北市○○區○○街給甲○○，然後又向大同分局民生派
    出所乙○○警員報備，乙○○警員也不相信等語。其辯護人
    為被告辯稱：被告丁○○自始坦承係其交付扣案槍枝與甲○○，依常情判斷，被告只認為扣案槍枝係道具槍而非明知為
    管制槍枝；且被告係於被查獲後經警告知始該槍枝為「改造
    90手槍」之後，才懷疑係真槍，而在之前亦僅係「可得而知
    」，故被告並無犯罪之故意等語。
    甲○○則稱：那支手槍是丁○○放在我這裡，當初丁○○說
    是道具槍要拿來玩的，我怕小孩拿去玩，所以放在大冰櫃上
    面，丁○○寄放一個月，後來告訴我是改造手槍，沒想到惹
    到這個麻煩云云。其選任辯護人亦稱：丁○○事後告知甲○○本案槍枝係改造手槍，甲○○有請丁○○拿走，但丁○○
    並沒有馬上拿走，後來警員查獲當時，係由被告甲○○帶到
    實際藏放槍枝地點查扣槍枝，並將此槍枝係丁○○寄放之事
    告知警員，及帶警員去找丁○○等語，為被告甲○○辯護。
    惟查：
    (一)被告丁○○既對受寄的槍枝覺得怪怪的，重重的，會害怕
      ，不敢放在家裡，則其對受寄的槍枝有殺傷力，已經起懷
      疑。何況被告在檢察官偵訊中供稱：「92、93年間某日早
      上，黃聖文下班後打電話給我說有東西想寄放在我這邊，
      ……他是用報紙包起來，外面再套塑膠袋拿到我三重家給
      我，當場打開來看，我發現槍管並沒有橘紅色的試別環，
      而該槍又非常重，所以我當時就懷疑是真槍；我因為好奇
      ，所以覺得即使是真槍也想拿拿看，所以我就讓他寄放在
      我這裡」（95偵字第11075 號卷第85頁參照）。被告甲○○在本院審判中稱：當初丁○○拿來寄藏時說是道具槍要
      拿來玩的，寄放一個月後丁○○來告訴我是改造手槍，沒
      想到惹到這個麻煩云云（本院96.06.05審判筆錄參照）。
      又證人劉義中警員到庭證稱：我處理過丁○○兩次，都是
      因為丁○○精神狀態不穩定的情形，需要警員戒護到療養
      院；如不緊急戒護會對附近鄰居造成傷害，時間大約在一
      年半內在我第一次處理的時候，丁○○當時情緒狀況不穩
      定的情形下說「你如果要槍的話，我可以交槍給你」，我
      們認為被告丁○○精神狀態不穩定說出這些話，週邊也沒
      有槍枝的跡證，也沒有告知槍枝放在哪裡，所以不以為意
      ；丁○○是在精神狀態不穩定的情況下提及槍枝，以當時
      的情況我們無法判斷丁○○持有槍枝，因為我們去現場是
      要保護丁○○及附近鄰居的勤務，所以無法將丁○○列為
      偵查對象等語。證人乙○○警員亦結證稱：我在95年10月
      間到大同分局民生西路派出所任職時認識被告，我覺得丁○○講話出入很大、比較誇大，覺得有點怪怪的，丁○○
      曾經提供相關查毒、查槍的情資，但是從沒有查獲過。有
      一次丁○○帶我們到三重查緝毒品時，約在三重市○○○
      路附近見面時，當時我開車，我同事坐在右邊，丁○○坐
      在後座，談話中丁○○說「老大、老大，我這裡有槍」，
      我告訴他，如果有槍枝要拿到派出所報繳，這是我給他的
      答覆，但是後來沒有下文。這次之後，丁○○也有不斷提
      供別人關於毒品、槍枝的線索，去查也都沒有查到等情（
      本院96.06.05審判筆錄參照）。綜上以觀，本件被告丁○○在檢察官偵訊中已供稱他「發現槍管並沒有橘紅色的試
      別環，而該槍又非常重，所以我當時就懷疑是真槍，因為
      好奇，所以覺得即使是真槍也想拿拿看，所以我就讓他（
      黃聖文）寄放在我這裡」等語，足見被告丁○○對槍枝之
      外觀、材質、識別及性能已有相當認識，且若真槍仍願受
      寄；再從警察乙○○證詞以觀，被告常提供相關查毒、查
      槍的情資，更見其對槍枝的人際關係亦有相當的接觸，否
      則怎會有關此方面的情資提供；參以被告亦向檢察官供稱
      ，我有跟甲○○說這槍可能是改造的，因為黃聖文交給我
      時有跟我說他去西門町買回來是為了防身，因為我們做特
      種行業的，店內客人常會帶槍（偵查卷第86頁參照）等語
      相符，茲於審判中辯稱扣案槍枝是道具槍，不知具有殺傷
      力的管制槍枝一節，不可採信。再從證人劉義中、乙○○
      證詞以觀，被告丁○○只是在精神不穩定或在協助緝毒時
      說出其有槍枝，迄未提出該槍枝供警察查證，仍不合自首
      及報繳要件，無從依刑法第62條自首，及槍砲彈藥刀械管
      制條例第18條第1 項規定減免其刑。
    (二)另證人丙○○警員到庭證稱：本案是我們大同分局偵查隊
      第五小隊小隊長帶我們共同查獲的，原先是查到另案移送
      到台北地檢署的案件，本件是與該案同一檢舉人提供的線
      索，他是檢舉甲○○，該檢舉人告訴我們甲○○的地址及
      外號「阿達仔」，我們去到位於台北市○○區○○街89號
      饅頭店處，我們遇到甲○○姊夫，甲○○在閣樓睡覺，聽
      到我們在找他，甲○○主動從閣樓下樓，我們提示證件也
      告訴他有槍枝，他主動帶我們到臺北市○○區○○街85號
      一樓內部壹個大冰櫃外頭的上面取出用塑膠袋包好的本件
      扣案槍枝，拿過來交給我們，當時有告訴我們是別人寄放
      的，跟我們隨同到案在進行警詢之前主動告知我們，說丁○○寄放的，並帶我們到丁○○的住所，證明這槍枝是丁○○寄放的等語（本院96.06.05審判筆錄參照）。惟本件
      扣案槍枝係警察在甲○○處查獲，其在本院審判中雖自白
      犯罪，但只供出槍枝之來源出處，因該槍枝並未移轉而沒
      有去處，依實務見解，仍無從依槍砲彈藥刀械管制條例第
      18條第4 項之規定減免其刑。
    (三)茲復有扣案之改造槍枝為仿BERETTA廠M9型半自動手槍一
      支在卷可證，而該送鑑改造手槍（槍枝管制編號00000000
      00）業已換裝為土造金屬槍管，機械性能良好，可擊發適
      用子彈，認具殺傷力等情，有內政部警政署刑事警察局95
      年9月13日刑鑑字第0950132847號槍彈鑑定書1件附卷可稽
      ，本件事證明確，被告甲○○、丁○○等犯罪事實均堪認
      定，應依法論科。
二、查本件改造手槍屬於槍砲彈藥刀械管制條例第4 條第1 項第
    1 款所稱之槍砲，被告甲○○、丁○○二人未經許可而寄藏
    之，核渠等所為，均係犯槍砲彈藥刀械管制條例第8 條第4
    項之未經許可，寄藏可發射子彈具有殺傷力之改造手槍罪。
    再查：
  (一)按寄藏槍砲、彈藥、刀械等為行為繼續犯，亦即一經寄藏，
    該罪即告成立，但其完結須繼續至寄藏行為終了之時為止。
    本件被告丁○○寄藏扣案手槍之行為後，槍砲彈藥刀械管制
    條例雖於93年6月2日及94年1 月26日修正公布部分條文，惟
    被告寄藏扣案手槍之行為既至95年5 月間始終了而完結，應
    逕適用其行為終止時之現行槍砲彈藥刀械管制條例第8條第4
    項論處，先予敘明。
  (二)再按被告丁○○行為後，刑法於94年2月2日修正公布，並於
    95 年7月1日施行。刑法第2條第1項「行為後法律有變更者
    ，適用行為時之法律。但行為後之法律有利於行為人者，適
    用最有利於行為人之法律」之規定，係規範行為後法律變更
    所生新、舊法律比較適用之準據法，並非刑法實體法律，自
    不生行為後法律變更之比較適用問題，故刑法修正施行後，
    應適用修正後第2條第1項規定，依「從舊、從輕」原則，為
    新舊法律之比較適用。被告所犯槍砲彈藥刀械管制條例第8
    條第4 項有併科一定金額以下罰金之規定，被告行為時之修
    正前刑法第33條第5款係規定：「罰金：1元以上」，修正後
    刑法第33條第5款則規定：「罰金：新臺幣1,000元以上，以
    百元計算之。」比較修正前後之規定，以修正前之規定較有
    利於被告。關於罰金易服勞役折算標準部分，被告行為時，
    刑法第42條第2 項前段規定：「易服勞役以1 元以上3 元以
    下折算1 日」，而被告行為時之易服勞役折算標準，業據修
    正廢止前罰金罰鍰提高標準條例第2 條規定，就其原定數額
    提高為100 倍折算1 日，則被告行為時之易服勞役折算標準
    ，應以銀元300 折算1 日，即新台幣900 元折算1 日。惟修
    正後刑法第42條第3 項前段規定：「易服勞役以新台幣1,00
    0 元、2,000 元或3,000 元折算1 日。」，比較修正前、後
    之易服勞役折算標準，以修正後之規定較有利於被告。故就
    被告丁○○部分，應比較新、舊法，適用修正後刑法第第33
    條第5 款、第42條第3 項前段規定；而就被告甲○○部分，
    因其行為終結在新法時期，毋庸為新、舊法之比較。
  (三)又修正前刑法第59條規定：「犯罪之情狀可憫恕者，得酌量
    減輕其刑。」修正後同條規定：「犯罪之情狀顯可憫恕，認
    科以最低度刑仍嫌過重者，得酌量減輕其刑。」刑法第59條
    之修正為法院就酌減審認標準見解之明文化，非屬法律之變
    更，不生新舊法比較之適用問題。被告甲○○罹患精神躁鬱
    症，體位丁等服兵役，其母腦中風，臥病在床；而被告丁○○亦有精神上的疾病，已經警員劉義中到庭證述綦詳，雖尚
    難認被告二人於行為時有精神障礙或心智缺陷致不能辨識其
    行為違法或欠缺其辨識而行為之能力或顯著減低，然其確有
    其他精神上情緒控制之問題，思慮未周，致觸犯本件重罪，
    且渠等均未持寄藏之槍枝另犯他案，並未發生實害，渠等犯
    罪情狀均顯可憫恕，如宣告上開槍砲彈藥刀械管制條例第8
    條第4 項之法定最低度有期徒刑3 年，猶嫌過苛，乃依修正
    後刑法第59條之規定均予酌減其刑。
  (四)爰審酌值此槍枝氾濫時機，被告甲○○、丁○○寄藏本件具
    有殺傷力之改造手槍，對社會治安、秩序具有嚴重危害，惟
    渠等寄藏槍枝多年，未持以作奸犯科，對社會尚未造成實際
    損害，及其犯罪動機、目的、手段、智識程度，犯罪後之態
    度等一切情狀，分別量處如主文所示之刑，並就併科罰金部
    分諭知易服勞役之折算標準。
  (五)末查被告甲○○於行為後，刑法有關緩刑之規定，犯罪在新
    法施行前，新法放行後裁判，緩刑之宣告，應適用新法第74
    條之規定，有最高法院95年度第8 次刑事庭會議紀錄可考。
    查被告甲○○前未曾因故意犯罪而受有期徒刑以上刑之宣告
    ，有台灣高等法院被告全國前案紀錄表在卷可按，其因一時
    失慮，受丁○○之託寄藏本件槍枝，致罹刑章，事後已坦承
    犯行，經此刑之宣告後，應知所警惕而無再犯之虞，本院因
    認前開所宣告之刑以暫不執行為適當，爰依修正後刑法第74
    條第1 項第1 款、第2 項第5 款、第93條第1 項第2 款規定
    ，宣告緩刑3 年，並應於緩刑期間，向財團法人創世社會福
    利基金會提供40小時之義務勞務，且於緩刑期間交付保護管
    束，以觀後效，用啟自新。
  (六)扣案之仿BERETTA廠M9型半自動之改造手槍1支（槍枝管制編
    號0000000000），依槍砲彈藥刀械管制條例第8條第4項規定
    ，未經許可不得寄藏之，屬違禁物，應依刑法第38條第1 項
    第1款規定宣告沒收。
據上論斷，應依刑事訴訟法第299 條第1 項前段，槍砲彈藥刀械
管制條例第8 條第4 項，刑法第2 條第1 項、第11條前段、第59
條、第42條第3 項前段、第74條第1 項第1 款、第2 項第5 款、
第93條第1 項第2 款、第38條第1 項第1 款，判決如主文。
本案經檢察官王以文到庭執行職務。
中　　華　　民　　國　　96　　年　　6 　　月　　20 　 日
                  刑事第一庭審判長法  官  洪英花
                                  法  官  雷雯華
                                  法  官  林清吉
以上正本證明與原本無異。
如不服本判決，應於判決送達後10日內，向本院提出上訴狀。
                                  書記官  張茹茵
中　　華　　民　　國　　96　　年　　6 　　月　　20 　 日
附錄本案論罪科刑法條：
槍砲彈藥刀械管制條例第8條
未經許可，製造、販賣或運輸鋼筆槍、瓦斯槍、麻醉槍、獵槍、
空氣槍或第4 條第1 項第1 款所定其他可發射金屬或子彈具有殺
傷力之各式槍砲者，處無期徒刑或5 年以上有期徒刑，併科新臺
幣1 千萬元以下罰金。
未經許可，轉讓、出租或出借前項所列槍枝者，處5 年以上有期
徒刑，併科新臺幣1 千萬元以下罰金。
意圖供自己或他人犯罪之用，而犯前二項之罪者，處無期徒刑或
 7 年以上有期徒刑，併科新臺幣 1 千萬元以下罰金。
未經許可，持有、寄藏或意圖販賣而陳列第 1 項所列槍枝者，處
 3 年以上10年以下有期徒刑，併科新臺幣700 萬元以下罰金。
第 1 項至第 3 項之未遂犯罰之。
